【裁判字號】    99,上訴,1483
【裁判日期】    990827
【裁判案由】    毒品危害防制條例
【裁判全文】
臺灣高等法院臺中分院刑事判決        99年度上訴字第1483號
上  訴  人
即  被  告  甲○○
選任辯護人  鄭秀珠律師
上列上訴人因違反毒品危害防制條例案件，不服臺灣彰化地方法
院98年度訴字第1314號中華民國99年5 月3 日第一審判決（起訴
案號：臺灣彰化地方法院檢察署98年度偵字第4585、4593號），
提起上訴，本院判決如下：
    主    文
上訴駁回。
    理    由
一、按依刑事訴訟法第350條、第361條、第362條、第367條規定
    ，不服地方法院之第一審判決而上訴者，須提出上訴書狀，
    並應敘述具體理由，為上訴必備之程式；其所提出之書狀未
    敘述上訴理由，或僅曾以言詞陳述上訴理由者，均應於上訴
    期間屆滿後20日內補提理由書於第一審法院。第一審法院經
    形式審查，認逾期未補提上訴理由者，應定期間先命補正；
    逾期未補正者，為上訴不合法律上之程式，應以裁定駁回。
    倘已提出上訴理由，但所提非屬具體理由者，則由第二審法
    院以上訴不合法律上之程式，判決駁回。而所謂具體理由，
    必係依據卷內既有訴訟資料或提出新事證，指摘或表明第一
    審判決有何採證認事、用法或量刑等足以影響判決本旨之不
    當或違法，而構成應予撤銷之具體事由，始克當之（例如：
    依憑證據法則具體指出所採證據何以不具證據能力，或依憑
    卷證資料，明確指出所為證據證明力之判斷如何違背經驗、
    論理法則）；倘僅泛言原判決認定事實錯誤、違背法令、量
    刑失之過重或輕縱，而未依上揭意旨指出具體事由，或形式
    上雖已指出具體事由，然該事由縱使屬實，亦不足以認為原
    判決有何不當或違法者（例如：對不具有調查必要性之證據
    ，法院未依聲請調查亦未說明理由，或援用證據不當，但除
    去該證據仍應為同一事實之認定），皆難謂係具體理由，俾
    與第二審上訴制度旨在請求第二審法院撤銷、變更第一審不
    當或違法之判決，以實現個案救濟之立法目的相契合，並節
    制濫行上訴（最高法院97年度台上字第892號刑事判決意旨
    參照）。
二、上訴人即被告甲○○（下稱被告）不服原審判決提起上訴，
    其上訴理由略謂：被告於本案仍以認罪為答辯，惟因原審判
    決所為科刑，並未審酌被告犯後態度良善等情，且經與實務
    判決比較，原審判決確有過重之情，為此依法提出上訴，茲
    將上訴理由敘明如後：(一)被告對於本件起訴之所有犯罪事實
    ，自警局、地檢署及原審法院均坦承在案，未有任何隱瞞。
    以上事實足證本案被告犯後態度良善，為特懇祈鈞長依法撤
    銷原審判決，賜准對被告從輕量刑，以啟自新。(二)被告素行
    良好，並無任何前科，此次係因一時糊塗而為初犯，在犯罪
    動機上尚非具有重大惡性，且被告年紀甚輕，為初次踏入社
    會而誤入歧途，惟被告早有悔意，並及時遷過向善，足見本
    案被告實應從輕發落，以勵自新。(三)被告甲○○於偵查及審
    判中均有自白，應依新修正毒品危害防制條例第17條第2 項
    規定：「犯第四條至第八條之罪於偵查及審判中均自白者，
    減輕其刑。」減輕其刑。惟本件原審判決所為量刑宣告，顯
    然過高，顯然未審酌毒品危害防制條例第17條第2 項規定減
    刑之適用。(四)原審公訴人之補充理由書認為被告所犯應係集
    合犯之實質上一罪，且在該理由書中引用最高法院95年台上
    字第1079號判決要旨，提及若行為人基於概括之犯意，在密
    切接近之一定時、地持續實行之複次行為，倘依社會通念，
    於客觀上認為符合一個反覆、延續性之行為觀念者，於刑法
    評價上，即應僅成立一罪。學理上所稱「集合犯」之職業性
    、營業性或收集性等具有重複特質之犯罪均屬之，例如經營
    、從事業務、收集、販賣、製造、散布等行為概念者，並明
    白認為本案應有集合犯之適用。(五)被告為本案犯行時，甫為
    25歲，初入社會，年輕識淺，一時失慮而誤蹈法網，且其交
    易對象限於原審附表所示8 人，販賣次數不多，各次交易額
    多為新臺幣（下同）6 百元以下，交易額不大，犯罪所得僅
    3 萬2 千元，復未有大量囤積預備販賣之愷他命毒品扣案，
    其所為對於他人及國家社會侵害之程度尚非重大等一切情狀
    ，被告之犯罪情節與毒品危害防制條例第4 條第3 項5 年以
    上有期徒刑之法定本刑相較，縱對之科以最低度法定刑猶嫌
    過重，在客觀上以一般國民生活經驗法則為之檢驗，實屬情
    輕法重，當足引起一般人之同情，顯有堪資憫恕之處，為特
    懇請鈞長鑒核，賜准審酌上情，依刑法第59條規定酌量減輕
    被告之刑。(六)被告自96年10月1 日起即任職於訴外人金田莊
    園藝從事園藝栽苗培植工作迄今，工作認真，為特懇祈鈞長
    鑒核，賜准法外開恩，依法減刑及從輕量刑，以啟自新，並
    保初入社會之青年未來前途。綜上所陳，本案原審所為科刑
    論處確有過重，為此懇祈鈞院鑒核，賜准依法撤銷原審判決
    ，並准對被告岳所犯從輕發落，以啟自新。
三、經查：
  (一)被告因不服地方法院之第一審判決，而向原審法院具狀提出
    上訴狀、上訴理由狀，敘明上訴理由，依刑事訴訟法第361
    條第2項條文、立法修正理由及上開最高法院判決意旨，被
    告倘已提出上訴理由，但所提非屬具體理由者，由第二審法
    院以上訴不合法律上之程式，以判決駁回之。至於上訴理由
    是否具體，係屬第二審法院審查範圍，則不在命補正之列（
    參見法院辦理刑事訴訟案件應行注意事項第162點），合先
    敘明。
  (二)原審判決已於理由欄貳之五詳為敘明「按所謂集合犯是指立
    法者所制定之犯罪構成要件中，本就預定有數個同種類之行
    為將反覆實行之犯罪，故將各自實現犯罪構成要件之多數行
    為，論以一罪。觀諸毒品危害防制條例所定販賣毒品罪之構
    成要件，實無從認定立法者本即預定該犯罪之本質，必有數
    個同種類行為而反覆實行之意，故販賣毒品罪難認係集合犯
    ，多次販賣毒品之犯行，自應一罪一罰（最高法院98年度台
    上字第4697、5278號判決意旨參照），是本件公訴人及辯護
    人辯護意旨均認被告等上開犯行，係屬集合犯之實質上一罪
    ，實容有誤會。」（見原審判決第8 頁），經核並無違法或
    不當，被告上訴意旨仍執陳詞，指摘原審未以集合犯之概念
    ，對被告論處一罪云云，不足以動搖原審判決認定犯罪事實
    及量刑之基礎，難認係具體理由。
  (三)原審判決已於理由欄貳之五先敘明「被告甲○○所犯如附表
    一編號七至十五所示之犯行，於偵查及審判中均自白犯行，
    均有卷附筆錄可稽，爰依上開之規定（指毒品危害防制條例
    第17條第2 項），予以減輕其刑」（見原審判決第8 頁），
    後適用刑法第59條之規定，對被告全部之犯行予以減輕其刑
    ，並說明於同時符合毒品危害防制條例第17條第2 項減輕其
    刑之部分，則依刑法第70條之規定遞減之。復審酌被告無視
    於國家對於杜絕毒品犯罪之禁令，明知毒品對於身體健康之
    戕害，竟為貪圖不法利益，販賣予他人施用，危害社會治安
    及國民健康，並助長施用毒品歪風，其因施用毒品而散盡家
    財、連累家人，或為購買毒品鋌而走險者，更不可勝計，本
    應予以嚴懲；惟斟酌其年輕識淺，未能洞悉毒品之危害，法
    治觀念淡薄，且被告前未曾受有任何刑之宣告，有臺灣高等
    法院被告前案紀錄表、臺灣彰化地方法院檢察署刑案資料查
    註紀錄表在卷可憑，素行堪認良好，於原審審理時均坦承犯
    行，並考量其販賣毒品期間非長，所獲不法利益尚非鉅大，
    販售毒品數量亦非多，及斟酌檢察官之具體求刑等一切情狀
    ，分別量處如原審判決附表一、三所示之刑，並定其應執行
    刑為有期徒刑6 年（見原審判決第9 、10頁），經核並無違
    法或不當，量刑亦屬妥適。
  (四)綜上所述，原審判決就認定被告犯罪所憑之證據，已經詳細
    調查審酌，經核並無違背證據法則及論理法則。而量刑輕重
    係屬事實審法院得依職權自由裁量之事項，茍已斟酌刑法第
    57條各款所列情狀而未逾法定刑度，即不得遽指為違法，原
    審判決就量刑方面，已審酌被告之素行、犯罪一切情狀及其
    犯罪後態度，而量處其刑，經核亦屬妥適，並無過重或過輕
    之情形。被告上訴固具形式上之理由，惟均不足以動搖原審
    判決認定犯罪事實及量刑之基礎，難認係具體理由，其上訴
    顯然違背法律上之程式，應予駁回，並不經言詞辯論為之。
據上論斷，應依刑事訴訟法第367 條前段、第372 條，判決如主
文。
中    華    民    國    99    年    8     月    27    日
            刑事第十一庭   審判長法  官   郭  同  奇
                                 法  官   許  冰  芬
                                 法  官   陳  慧  珊
以上正本證明與原本無異。
如不服本判決應於收受送達後十日內向本院提出上訴書狀，其未
敘述上訴之理由者，並得於提起上訴後十日內向本院補提理由書（
均須按他造當事人之人數附繕本）「切勿逕送上級法院」。
                                 書記官   高  麗  淇
中    華    民    國    99    年    8     月    27    日

司法院資訊處製作；財團法人民間司法改革基金會備份。
